臺灣臺北地方法院刑事判決　　　　　九十四年度易字第七一號
公　訴　人　臺灣臺北地方法院檢察署檢察官
被　　　告　甲○○
選任辯護人　劉文崇律師
　　　　　　許寶方律師
上列被告因侵占案件，檢察官聲請以簡易判決處刑（九十三年度
偵字第一八五九九號），本院認為不宜以簡易判決處刑，改依通
常程序審理判決如下：
    主  文
甲○○意圖為自己不法之所有，而侵占自己持有他人之物，處有
期徒刑月，如易科罰金，以佰元折算壹日。
    事  實
一、甲○○於民國九十二年十月十八日，向乙○○承租臺北市○
    ○區○○街六百巷七六弄八八號四樓之一房屋，附有雙人床
    一組、冰箱一臺、衣櫃一座、廚具一式等家具及用品，約定
    租金每月新臺幣（下同）一萬五千元，租期至九十四年十月
    十八日止，甲○○並於訂約時交付押租金三萬元予乙○○。
    嗣於九十三年八月間，甲○○欲提前終止租約，遂要求乙○
    ○退還前開押租金，惟乙○○以甲○○提前解約為由，拒絕
    返還，詎甲○○竟未循正常管道主張權益，而意圖為自己不
    法之所有，於九十三年八月十五日某時，將乙○○所有之上
    揭冰箱一臺侵占入己，並搬移他處。嗣乙○○於同日甲○○
    遷離後，前往該屋查看時，發現冰箱不見，而悉上情，乙○
    ○乃於同年九月四日下午六時三十分許，會同臺北市信義區
    泰和里里長高禎岑前往該屋查看屋況，並報警處理。
二、案經乙○○訴由臺北市政府警察局信義分局報告臺灣臺北地
    方法院檢察署檢察官偵查並聲請以簡易判決處刑，本院認為
    不宜以簡易判決處刑而改依通常程序審理。
    理  由
一、訊據被告甲○○固不否認於搬離臺北市○○街上址租處時，
    將系爭冰箱搬離，惟矢口否認犯行，辯稱：因系爭冰箱故障
    ，遂將冰箱送修，嗣因告訴人乙○○更換門鎖致無法送還云
    云。經查：
  (一)上開犯罪事實，業據告訴人乙○○於警訊及偵查中指稱：我
    於九十二年十月十八日將臺北市○○區○○街六百巷七六弄
    八八號四樓之一房屋租予甲○○，租期至九十四年十月十八
    日止，附冰箱一臺。甲○○於九十三年八月十五日告知我他
    搬離，並提前終止合約，希望退還押租金，我告知他提前毀
    約不能退還，雙方未能達成共識。我九十三年八月十五日就
    發現冰箱不見，因甲○○告訴我她搬家了，我就到租屋處，
    我按門鈴無人應門，我開鎖入內，才發現冰箱不見。我九十
    三年九月四日會同當地里長入屋內查看屋況。甲○○於九十
    三年九月二十五日將冰箱歸還等語（偵卷第四至八頁、第三
    十、三一頁），於本院以證人身份到庭證稱：我在警訊中所
    述實在，甲○○九十三年八月十五日搬走冰箱，因為她有與
    我約時間談退租的事，我去房子那裡看，她把東西都搬走了
    ；被告將冰箱搬回來的情形，是搬到樓梯間離開，在晚間十
    一、二點打電話給我說冰箱還我等語（本院九十四年六月二
    十三日準備程序筆錄）。訊據被告亦不否認於九十三年八月
    十五日搬離上址租屋處時，一併將系爭冰箱搬至其住家即臺
    北市○○區○○街六百巷七六弄七十號三樓等情在卷（本院
    審判筆錄第六、七頁），被告確有將自己因租屋而持有之系
    爭冰箱，於九十三年八月十五日搬離該租屋處時，變異持有
    為所有之意思，予以侵占入己，初可採認。
  (二)被告雖以上開情詞置辯，並提出「鼎漢水電空調工程公司」
    因修理系爭冰箱而出具之估價單一紙為證，惟查：
  1.被告係於九十三年八月十五日將系爭冰箱搬走如前述，參以
    證人王東榮於本院證稱：該修理冰箱之估價單是我開立，是
    冰箱送修當時即九十三年九月六日開的，實際上有修理等語
    （本院審判筆錄第五頁），可知被告係於九十三年九月六日
    將系爭冰箱送修。
  2.次參以被告送修冰箱之地點，係送至臺北市○○街六百巷七
    六弄八十號一樓即證人王東榮家中等情，此經被告自陳在卷
    （本院審判筆錄第八頁）。
  3.告訴人於本院證稱：被告把冰箱搬走、拿去修理都沒有事先
    跟我講，同年九月四日我報案前一天有請警員跟被告聯絡，
    被告只有跟我說隔天十點到派出所協調，但也沒有跟我說冰
    箱壞掉，被告只有在九月四日晚間十一點到警察局備案說冰
    箱壞掉，我於九月四日換鎖等語（本院九十四年六月二十三
    日準備程序筆錄），及告訴人確係於九十四年九月五日報警
    ，經警員製作詢問筆錄等情，亦有該警訊筆錄及臺北市政府
    警察局信義分局受理刑事案件報案三聯單附卷可按（偵卷第
    七、二四頁）。
  4.綜上可知，被告於九十三年八月十五日先將系爭冰箱自臺北
    市○○街六百巷七六弄八八號四樓之一租處，搬至其同弄七
    十號三樓住處放置，俟告訴人報警並請警員與被告聯絡之翌
    日即同年九月六日，方將該冰箱送至同弄八十號一樓證人王
    東榮住處修理。被告既非直接於九十三年八月十五日自上址
    租屋處直接將冰箱送至同巷弄八十號一樓證人王東榮住處修
    理，反而先將冰箱搬至自己位於同巷弄另棟大樓四樓之住處
    放置二十餘日之久，迄告訴人報警翌日方送至證人王東榮處
    修理，足見被告送修冰箱之目的，僅為掩飾其侵占犯行，且
    益見被告自上址租屋處搬離冰箱之初，已有不法意圖及侵占
    犯意。
  5.又被告雖嗣於九十三年九月二十五日逕將該冰箱置於上址租
    屋處樓梯間歸還告訴人，此經告訴人證述如前，惟其侵占行
    為業於九十三年八月十五日完成，縱使事後歸還冰箱，亦無
    解其犯行。
  (三)此外，並有房屋租賃契約書一份（偵卷第十四至十七頁）、
    告訴人會同里長進入上址租屋處拍攝之照片六幀（偵卷第十
    八至二十頁）、存證信函一份（偵卷第二一至二三頁）在卷
    可稽，事證明確，被告所辯並非可採，犯行堪予認定。
二、核被告所為，係犯刑法第三百三十五條第一項之侵占罪，爰
    審酌被告犯罪後否認犯行，飾詞圖辯，犯罪後態度不佳，足
    見並無悔意，惟系爭冰箱價值非鉅，事後已返還告訴人，犯
    罪所生危害輕微，及被告犯罪之動機、目的、手段，被告之
    品行及智識程度，與被害人平日之關係等一切情狀，量處如
    主文所示之刑，並諭知易科罰金之折算標準。
據上論結，應依刑事訴訟法第四百五十二條、二百九十九條第一
項前段，刑法第三百三十五條第一項、第四十一條第一項前段，
罰金罰鍰提高標準條例第一條前段、第二條，判決如主文。
本案經檢察官趙雪瑛到庭執行職務。
中　　華　　民　　國　九十四　年　　九　　月　二十一　日
　　　　　　　　　刑事第五庭  審判長法　官　黃程暉
　　　　　　　　　　　　　　　      法  官  賴秀蘭
                                    法　官　高偉文
以上正本證明與原本無異。
如不服本判決，應於判決送達後十日內向本院提出上訴狀（應抄
附繕本）。告訴人或被害人如對於本判決不服者，應具備理由請
求檢察官上訴，其上訴期間之計算係以檢察官收受判決正本之日
期為準。
　　　　　　　　　　　　　　　    　書記官　張華瓊
中　　華　　民　　國　九十四　年　　九　　月　二十一　日
附錄本案論罪科刑法條全文
中華民國刑法第三百三十五條
意圖為自己或第三人不法之所有，而侵占自己持有他人之物者，
處五年以下有期徒刑、拘役或科或併科一千元以下罰金。
前項之未遂犯罰之。
